臺灣臺南地方法院交通事件裁定　　　　　　　　　　九十三年度交聲字第一六號
　　移送機關　　交通部公路總局嘉義區監理所麻豆監理站
　　受處分人
　　即異議人　　甲○○
右列受處分人因違反道路交通管理處罰條例案件，對於交通部公路總局嘉義區監理所
麻豆監理站民國九十三年三月二十四日所為之裁決處分（處分案號：麻監裁罰字第裁
七五─Ｍ00000000號），聲明異議，本院裁定如左：
    主  文
原處分撤銷。
甲○○汽車駕駛人，駕駛汽車違反道路交通安全規則，因而肇事致人受傷，記違規點
數點。
    理  由
一、聲明異議意旨略以：如附件聲明異議狀所載。
二、按汽車駕駛人，駕駛汽車違反道路交通安全規則，因而肇事致人受傷者，記違規
    點數三點，致人重傷者，吊扣其駕駛執照三個月至六個月，道路交通管理處罰條
    例第六十一條第三項定有明文。次按車輛行至無號誌之交岔路口，未劃分幹、支
    線或同為幹線道或支線道者，轉彎車應暫停讓直行車先行；如同為直行車或轉彎
    車者，左方車應暫停讓右方車先行，道路交通安全規則第一百零二條第一項第二
    款亦規定甚明。
三、經查：
  （一）本件肇事地點係位於台南縣官田鄉○○村○道台一線南向三０一‧五公里處
        ，有道路交通事故現場圖在卷可稽，而依異議人甲○○於警訊中所陳述，其
        係於民國九十二年十二月三十日十三時三十九分許，駕駛車號ＩＮ─６２２
        號營業用大貨車，沿省道台一線外側快車道由北向南行駛至前開肇事地點前
        作右轉彎動作時，與沿同向右方駛來之車號ＪＴＣ─３２２號重機車發生車
        禍，並致其汽車右後第二車輪有明顯撞痕；另依車禍相對人黃信朗於警訊中
        之陳述，其係於同日十三時三十九分許騎駛車號ＪＴＣ─３２２號重機車，
        沿省道台一線北向南行駛至肇事地點前停等紅燈欲起步行駛時，由異議人所
        駕駛之前開營業用大貨車，不知由何方向駛來且突然右轉彎致其機車左前側
        車身與異議人汽車發生碰撞車禍，造成其人車倒地而受傷經送醫等情，有台
        南縣警察局麻豆分局以九十三年四月十九日南縣麻警六字第０九三０００五
        二０四號函檢送之當事人警訊筆錄載明可稽，且有道路交通事故調查報告表
        暨現場蒐證照片十四幀在卷可資佐證，則依雙方於警訊中所陳及前開調查報
        告表可知，雙方係屬同向，其中黃信朗之行車方向為直行車，甲○○之行車
        方向則為右轉彎車，而甲○○之營業用大貨車係在由外側快車道作右轉彎時
        ，與沿慢車道欲起步作直行之黃信朗機車發生碰撞無訛，準此，異議人甲○
        ○在作右轉彎時，應讓直行車先行。又依異議人甲○○所駕駛之營業用大貨
        車，係右後第二輪輪圈處與黃信朗機車之車身左前側部位相撞及，依其車輛
        毀損部位與渠等前開陳述之行車行向相符等情以觀，足見異議人確係在作右
        轉彎時，未注意右側直行之黃信朗機車，致發生本件車禍事故，並據異議人
        於本院調查時供明在卷可按（見本院九十三年七月六日訊問筆錄），而本件
        車禍肇事原因經臺灣省台南區車輛行車事故鑑定委員會鑑定結果，亦認為「
        甲○○駕駛大貨車，右轉未注意右側車輛，為肇事原因。黃信朗無肇事因素
        。」，有臺灣省台南區車輛行車事故鑑定委員會九十三年五月十九日南鑑字
        第九三０七一四號鑑定意見書一份附卷可憑。又被害人黃信朗係因本件車禍
        致右側肋骨骨折合併氣、血胸、右胸挫傷及右肱股骨折、疑臂神經受損一節
        ，亦有財團法人台灣基督長老教會新樓醫院診斷證明書一紙在卷可參，則異
        議人有駕駛汽車違反道路交通安全規則因而肇事致人受傷之事實，即堪認定
        。
  （二）次按「行為後本法有變更者，適用裁處時之規定，但裁處前之規定有利於行
        為人者，適用最有利於行為人之規定。」社會秩序維護法第三條著有明文，
        而道路交通管理處罰條例中雖無相關法律適用之規定，但二者均係行政秩序
        罰之法規，故違反道路交通管理處罰條例之處罰，亦應有前述「從新從輕」
        原則之適用。而查，道路交通管理處罰條例第六十一條第三項業經總統於九
        十三年四月二十一日公布，並經行政院令定自同年七月一日施行，該條項有
        關「因而肇事致人受傷」部分，已由「吊扣其駕駛執照三個月至六個月」，
        修正為「記違規點數三點」，並增訂「致人重傷者，吊扣其駕駛執照三個月
        至六個月」之規定。本件受處分人即異議人甲○○，係於九十二年十二月三
        十日違反前述條項之規定，而應受處罰，故其行為後，該條項業已變更，依
        照上開「從新」之原則，本違規事件應適用裁處時之新法規定，始為適當。
四、綜上所述，本件異議人甲○○於前開時、地，有駕駛汽車違反道路交通安全規則
    ，因而肇事致人受傷之事實，既可認定，因道路交通管理處罰條例第六十一條第
    三項，業已修正施行如前所述，則移送機關即交通部公路總局嘉義區監理所麻豆
    監理站據以引用修正前之道路交通管理處罰條例第六十一條第三項規定，裁處異
    議人吊扣其駕駛執照三個月，於法即有未洽。是本件異議人之聲明異議雖無理由
    ，而原處分既有上述不當之處，自應由本院裁定將原處分撤銷，另為裁定如主文
    第二項所示，以資適法。
五、據上論斷，應依道路交通案件處理辦法第二十條，裁定如主文。
中      華      民      國      九十三      年    七    月    二十九    日
                                  臺灣臺南地方法院交通法庭
                                      法  官    張  瑛  宗
右正本證明與原本無異
如不服本裁定應於送達後五日內向本院提出抗告狀
                                      書記官    陳  志  德
中      華      民      國      九十三      年    七    月    二十九    日
